臺灣橋頭地方法院民事判決　　　　　 110年度橋小字第1289號
原　　　告　明台產物保險股份有限公司

法定代理人　長耕一
訴訟代理人　謝守賢律師
　　　　　　王振碩　
　　　　　　陳巧姿　
被　　　告　呂柏森　
兼
法定代理人　呂敬彬　
兼
法定代理人
暨　上一人
訴訟代理人　張靜雯　
上列當事人間請求損害賠償事件，本院於民國111 年1 月13日言
詞辯論終結，判決如下：
    主  文
原告之訴駁回。
訴訟費用新臺幣壹仟陸佰零貳元由原告負擔。
    事實及理由
一、原告主張：原告承保車牌號碼000-0000號普通重型機車（下
    稱系爭機車）之強制汽車責任保險，於保險期間之民國108
    年3 月18日晚上7 時1 分許，因被告呂柏森（下稱呂柏森）
    無照騎乘系爭機車，並在高雄市○○區○○○路○○000 號
    電桿處，與訴外人李子宣騎乘車牌號碼000-000 號普通重型
    機車（下稱甲車）發生碰撞，致李子宣受有傷害，且支出醫
    療費用新臺幣（下同）29,299元。嗣原告已依保險契約賠付
    李子宣前列費用，而呂柏森既有無照駕駛之行為，且事發當
    時未成年，原告自得依強制汽車責任保險法第29條第1 項第
    5 款及民法侵權行為法律關係，代位行使李子宣對呂柏森之
    損害賠償請求權，並請求呂柏森之法定代理人即被告呂敬彬
    、張靜雯（下分別稱呂敬彬、張靜雯）應連帶負責等語。聲
    明：被告應連帶給付原告29,299元，及自起訴狀繕本送達翌
    日起至清償日止，按週年利率5 ％計算之利息。
二、被告則以：事發當日呂柏森係騎乘系爭機車與訴外人李佳蓉
    等人發生車禍（下稱第一次事故），並將系爭機車移至路旁
    處理約10分鐘後，李子宣才騎乘甲車自行撞擊停放路旁之系
    爭機車，故呂柏森並無過失等詞置辯。
三、本院得心證之理由：
㈠、按因故意或過失，不法侵害他人之權利者，負損害賠償責任
    ；汽車、機車或其他非依軌道行駛之動力車輛，在使用中加
    損害於他人者，駕駛人應賠償因此所生之損害，但於防止損
    害發生，已盡相當之注意者，不在此限，民法第184 條第1
    項前段、第191 條之2 分別定有明文。依上可知，侵權行為
    之成立，須行為人因故意、過失不法侵害他人權利，亦即行
    為人須具備歸責性、違法性，並不法行為與損害間有因果關
    係，始能成立，故原告主張損害賠償之債，如不合於此項成
    立要件者，即難謂有賠償請求權存在。
㈡、本件原告主張其得依強制汽車責任保險法第29條第1 項第5
    款及民法侵權行為法律關係，代位行使李子宣對被告等人之
    損害賠償請求權，無非以呂柏森在108 年3 月18日晚上7 時
    1 分許，無照騎乘系爭機車在高雄市○○區○○○路○○00
    0 號電桿處發生第一次事故後，有疏未設立警示標誌及將車
    輛移置不妨礙交通處所之過失情節，才會導致李子宣騎乘甲
    車再追撞系爭機車等詞為主要論據（見本院卷第233 頁）。
    然而，原告主張呂柏森有上述過失情節部分，經本院傳喚事
    發當日在場目擊之證人蔡峻誠到庭確認後，其係證述：第一
    次事故發生後，就有很多人圍上來，也有人幫忙指揮交通，
    伊也有協助將系爭機車牽去路邊，是隔了10至15分鐘，李子
    宣才騎乘甲車追撞上來，當時都有人在指揮交通，也不知道
    會何李子宣還會撞上來等詞綦詳（見本院卷第248 至249 頁
    ），致核與原告主張截然相違。另參以被告辯解：呂柏森在
    第一次事故發生後，有將系爭機車移至路旁，且處理約10分
    鐘後，李子宣才騎乘甲車自後追撞，呂柏森應無過失等詞，
    除與上開證人證述情節相互一致外，亦與警方製作道路交通
    事故照片顯示，呂柏森騎乘系爭機車在第一次事故發生後，
    已牽至緊鄰道路邊線處停放等情相符（見本院卷第67頁）。
    因此，呂柏森騎乘系爭機車發生第一次事故後，現場既已有
    熱心民眾協助指揮交通，系爭機車更牽至緊鄰道路邊線處停
    放，則依上述事證相互審酌，本院顯難認呂柏森確有原告主
    張之過失情事。況且，李子宣騎乘甲車自後追撞系爭機車後
    ，對事故發生經過係以完全不記得等詞回應，有道路交通事
    故談話紀錄表可查（見本院卷第128 頁），引該等情事審酌
    ，本院益難僅因原告之單方主張，即認被告有何應注意而未
    注意之過失因素存在。此外，原告迄本院言詞辯論終結前，
    即均未提出呂柏森在第一次事故發生，且系爭機車牽至路旁
    ，現場更有人協助指揮交通之情形下，尚有何過失之可歸責
    性因素存在，故徵諸首揭說明，原告主張呂柏森應對李子宣
    之醫療費用負賠償責任，實難認可採，應予駁回。又原告請
    求呂柏森負損害賠償責任部分，既難認有理，其依民法第18
    7 條第1 項規定，請求呂敬彬、張靜雯應連帶負賠償責任，
    同難認有據，自予駁回。
四、綜上所述，原告依民法侵權行為及保險代位之法律關係，請
    求被告連帶賠償29,299元，及自起訴狀繕本送達翌日起至清
    償日止，按週年利率5 ％計算之利息，難認有憑，應予駁回
    。
五、本件事證已臻明確，兩造其餘攻擊防禦方法及舉證，經核與
    判決結果不生影響，無逐一論列之必要，附此敘明。
六、訴訟費用負擔之依據：民事訴訟法第78條。本件訴訟費用額
    ，依後附計算書確定如主文所示之金額。
中    華    民    國   111    年    1     月    27    日
                  橋頭簡易庭  法      官  楊博欽
以上正本係照原本作成。
民事訴訟法第436 條之24第2 項：對於本判決之上訴，非以違背
法令為理由，不得為之。
如對本判決上訴，須於判決送達後20日內向本院提出上訴狀，並
須表明原判決所違背之法令及其具體內容與依訴訟資料可認為原
判決有違背法令之理由。
中    華    民    國   111    年    1     月    27    日
                              書  記  官  程淑萍
訴訟費用計算式：
裁判費（新臺幣）   1,000元
證人日旅費           602元
合計               1,602元